臺灣新北地方法院行政訴訟判決　　　　　110年度交字第531號
原　　　告　林培樑　
被　　　告　新北市政府交通事件裁決處

代　表　人　李忠台(處長)
訴訟代理人　黃慧婷律師
上列當事人間因交通裁決事件，原告不服被告中華民國110年6月
21日新北裁催字第48-ZAA275279號裁決，提起行政訴訟，本院判
決如下：
    主  文
一、原告之訴駁回。
二、訴訟費用新台幣300元由原告負擔。
    事實及理由
壹、程序方面：原告不服被告所為道路交通管理處罰條例第 8條
    的裁決而提起撤銷訴訟，依行政訴訟法第237條之1，應適用
    交通裁決事件訴訟程序。而本件依卷內兩造所提書狀事證及
    舉發裁決明確，且就被告已提出之採證光碟（被告並以證物
    送達原告表示意見），由法院就該光碟（準文書證據）擷取
    光碟之錄影畫面為照片（文書證據），乃為該採證光碟內容
    原物之客觀展現，並無法院為主觀體會後為勘驗內容之描述
    記載，並非為勘驗之調查新證據，且該光碟（內容）被告既
    已送達原告表示意見，已為程序保障，另為避免當事人開庭
    之勞費及訴訟經濟，依該卷證資料已經明確，依同法第237
    條之7規定之裁量，於是不經言詞辯論，直接裁判。
貳、實體方面：
一、爭訟概要：緣原告林培樑駕駛車牌號碼000-0000號自用小客
    車（下稱系爭汽車），於民國（下同）110年 2月24日7時50
    分時，行經國道1號北向26.5公里處（高架）時，因有「行
    駛高速公路未依規定變換車道（未依規定使用方向燈）」之
    違規行為，遭民眾於110年2月24日檢具違規採證影片向內政
    部警政署國道公路警察局第一公路警察大隊（下稱舉發機關
    ）提出檢舉，經舉發機關執勤員警檢視違規採證照片後認違
    規事證明確，遂於110年3月22日填製國道警交字第ZAA27527
    9 號舉發違反道路交通管理事件通知單（下稱舉發通知單）
    予以舉發，記載應到案日期為110年5月6日前，並移送被告
    處理。原告嗣於110年3月25日以線上方式提出申訴不服舉發
    ，經被告函請舉發機關查明後，仍認違規事實明確，乃依道
    路交通管理處罰條例第33條第1項第4款及第63條第1項（即
    第63條第1項第1款）等規定，以110年6月21日新北裁催字第
    48-ZAA275279號違反道路交通管理事件裁決書（下稱原處分
    ）裁處原告罰鍰新臺幣（下同）3,000元整，並記違規點數1
    點。原告不服原處分，於是提起本件行政撤銷交通裁決訴訟
    。
二、原告起訴主張及聲明：
(一)原告主張要旨：
  1.該時段在該路段的路肩就是駛離環河出口的專用道，對於原
    告當時而言，原告從頭到尾，原告就是一直行駛在同一車道
    ，並未違規，其終點的標線是在非開於路肩時段時使用的，
    原告當時是在同一車道要駛離出口，就沒有打方向燈的必要
    ，意即當時路肩左側的車輛要切入，才必須打右燈意示。另
    外，若原告是使用路肩，卻在路肩終點向左駛離路肩，則原
    告當時就是違規行為，但原告強調原告在該開放路肩時段，
    以一貫之地駕駛並駛離出口，實在是不能夠理解為何要收到
    3000元的罰單，實在難以承擔。
  2.希望警方或交通相關單位能夠多多且大量的宣導，否則這樣
    後車報復性的檢舉，只會讓這樣的爭議越來越嚴重，每天仍
    然持續行經該路段，但發現根本九成以上的車輛不知道要打
    方向燈，沒有大量的宣導，只會讓該路段成為陷阱路段，讓
    大量的人民必須負擔3000元大的罰單，懇請法官能夠以輕微
    規定免罰，判決撤罰或是減輕罰單金額。
(二)聲明：撤銷原處分。
三、被告答辯及聲明：
(一)答辯要旨：
  1.查警員函復公文稱：「...依據交通部高速公路局107年10月
    17日管字第1070040585號函解釋：『高速公路開放路肩行駛
    路段，該路肩即視為一車道..』」，原告駕車而自路肩終點
    駛出，核其行為即屬於變換車道無誤，上揭事實並有採證影
    片(採證光碟之「ATTCH1.avi」)在卷可稽。
  2.原告於前揭時地確有變換車道之行為，其自應遵守變換車道
    應依規定使用方向燈之義務，然原告卻捨此未為，於變換車
    道自路肩終點駛出時，未依規定使用方向燈，其違規事實明
    確，處分應無違誤。
  3.再者，原告合法考領汽車駕駛執照，有汽車車籍查詢資料及
    駕駛人基本資料為憑，其對上述規定應知之甚詳，並應確實
    遵守。是原告前揭所述，無非單方所執之詞，委無足取。綜
    上所述，被告依法裁處，應無違誤，原告之訴為無理由。
(二)聲明：原告之訴駁回。
四、爭點：被告認原告駕駛系爭汽車，於110年 2月24日7時50分
    時，行經國道 1號北向26.5公里處（高架）時，有「行駛高
    速公路未依規定變換車道（未依規定使用方向燈）」之違規
    行為，以原處分裁罰原告，是否合法有據？原告主張：其從
    頭到尾一直行駛在同一車道等情，沒有打方向燈之必要，是
    否有理可採？
五、本院之判斷：
(一)前提事實：原告駕駛系爭汽車，於110年 2月24日7時50分時
    ，行經國道 1號北向26.5公里處（高架）時，因有「行駛高
    速公路未依規定變換車道（未依規定使用方向燈）」之違規
    行為，遭民眾於110年2月24日（符合道路交通管理處罰條例
    第7之1條所規定 7日內之檢舉期限）檢具違規採證影片向舉
    發機關提出檢舉不服舉發，經舉發機關執勤員警檢視違規採
    證照片後認違規事證明確，遂於110年3月22日（符合道路交
    通管理處罰條例第90條所規定 2個月內之舉發期限）製單本
    案舉發通知單，記載應到案期限110年 5月6日以前，而原告
    雖於到案期限前之110年3月25日以線上方式提出申訴不服舉
    發，惟經被告函請舉發機關查明後，仍認違規事實明確，乃
    依道路交通管理處罰條例第33條第1項第4款及第63條第 1項
    （即第63條第1項第1款）等規定，以原處分裁處原告罰鍰3,
    000元整，並記違規點數1點等情，此有檢舉人資料、本案舉
    發通知單、原告之交通違規申訴資料、內政部警政署國道公
    路警察局第一公路警察大隊110年5月13日國道警一交字第11
    01703069號函、原處分書、內政部警政署國道公路警察局第
    一公路警察大隊110年 8月4日國道警一交字第1101706999號
    函、道路交通事故現場圖、汽車車籍查詢、駕駛人基本資料
    及採證光碟等附卷可稽（分見本院卷第67頁至第68頁、第69
    頁、第73頁、第77頁至第78頁、第79頁、第83頁至第84頁、
    第85頁、第87頁、第89頁及第91頁），核可採認為真實。
(二)被告認原告駕駛系爭汽車，於110年2月24日7時50分時，行
    經國道1號北向26.5公里處（高架）時，有「行駛高速公路
    未依規定變換車道（未依規定使用方向燈）」之違規行為，
    以原處分裁罰原告，乃屬合法有據。原告主張：其從頭到尾
    一直行駛在同一車道等情，沒有打方向燈之必要，要屬無理
    難採。
  1.應適用之法令：
  ⑴按汽車行駛於高速公路、快速公路或設站管制之道路，不遵
    使用限制、禁止、行車管制及管理事項之管制規則，而有未
    依規定變換車道之行為者，處汽車駕駛人3,000元以上6,000
    元以下罰鍰，道路交通管理處罰條例第33條第1項第4款定有
    明文。次按汽車在行駛途中，變換車道或超越前車時，應依
    標誌、標線、號誌指示，並不得有下列情形：一、驟然或任
    意變換車道。二、未依規定使用方向燈。三、未保持安全距
    離及間隔。四、駛離主線車道未依序排隊，插入正在連貫駛
    出主線之汽車中間，高速公路及快速公路交通管制規則第11
    條另有明文。復按汽車駕駛人有第33條第 1項者，除依原條
    款處罰鍰外，並記違規點數 1點，道路交通管理處罰條例第
    63條第1項第1款另有明定。
  ⑵再按違反道路交通管理事件統一裁罰基準及處理細則第 1條
    規定：「本細則依道路交通管理處罰條例第92條第 4項規定
    訂定之」、第2條第 1項、第2項規定：「處理違反道路交通
    管理事件之程序及統一裁罰基準依本細則之規定辦理。前項
    統一裁罰基準，如附件違反道路交通管理事件統一裁罰基準
    表。」，核上開統一裁罰基準及處理細則之規定，就其立法
    目的及功能，乃為防止處罰機關枉縱或偏頗，依道路交通管
    理處罰條例第92條第 4項所授權交通部會同內政部訂定「違
    反道路交通管理事件統一裁罰基準及處理細則」及其附件「
    違反道路交通管理事件統一裁罰基準表」，用以維持裁罰之
    統一性與全國因違反道路交通管理事件受處罰民眾之公平，
    不因裁決人員不同，而生偏頗，寓有避免各監理機關於相同
    事件恣意為不同裁罰之功能，並非法所不許，於憲法上保障
    人民財產權之意旨並無牴觸（此並有司法院大法官會議釋字
    第 511號解釋意旨理由足資參照），並無違反法律保留原則
    。再依本件違規行為時點之違反道路交通管理事件統一裁罰
    基準表記載，小型車行駛高、快速公路未依規定變換車道，
    於期限內繳納或到案聽候裁決者，應處罰鍰3,000元。核此
    規定，既係基於母法之授權而為訂定，且就違反道路交通管
    理事件統一裁罰基準及處理細則附件所示統一裁罰基準表中
    有關道路交通管理處罰條例第33條第1項第4款之裁罰基準內
    容（基準表就不同違規車種，其可能衍生危害交通安全之輕
    重不同，而區分有小型車、大型車，並就其是否逾越於期限
    內繳納或到案聽候裁決之期限不同，分別裁以不同之罰鍰標
    準，其衍生交通秩序危害，既不相同，分別處以不同之罰鍰
    ，符合相同事件相同處理，不同事件不同處理之平等原則。
    ），並未牴觸母法，是被告自得依此基準而為裁罰。
  2.查，本件系爭汽車於110年2月24日7時50分許，行經國道1號
    高架北向26.5公里處變換車道未依規定使用方向燈違規案，
    係民眾現場目睹該車違規，以科學儀器取得證據資料向舉發
    機關提出檢舉，經舉發機關查證後，乃依法製單舉發等情，
    此有內政部警政署國道公路警察局第一公路警察大隊110年5
    月13日國道警一交字第1101703069號函述綦詳（見本院卷第
    77頁），復觀諸本院依職權擷取該採證錄影光碟畫面照片（
    見本院卷第93頁至第101頁）所示，於照片顯示時間2021/02
    /24 07:50:14時，見原告駕駛之系爭汽車行駛在檢舉民眾車
    輛正前方之路肩等情；嗣於照片顯示時間2021/02/2407:50:
    17時，見前方外側車道出現以白色穿越虛線所區隔出之減速
    車道等情；再於照片顯示時間2021/02/24 07:50:18至07:50
    :20 時，見上開系爭汽車開始向左行駛切入其左側之減速車
    道，而在該系爭汽車變換車道之過程中，並未見該車輛有打
    左轉方向燈等情，以上等情核與上揭內政部警政署國道公路
    警察局第一公路警察大隊110年5月13日國道警一交字第1101
    703069號函文所述大致相符，準此足認，原告駕駛系爭汽車
    ，於110年2月24日7時50分時，行經國道1號北向26.5公里處
    （高架）時，確有「行駛高速公路未依規定變換車道（未依
    規定使用方向燈）」之違規行為無誤，至於原告為此變換車
    道所致之違規行為，或因對於法令有所不熟悉而未能注意上
    開行為仍屬變換車道，然其駕駛車輛駛離原行駛車道進入開
    放路肩車道或自該開放路肩車道駛出進入銜接車道時，未能
    打方向燈以示意其後方車輛注意前方車輛之行徑變換，縱其
    非屬故意為之，然亦有過失之可歸責事由，客觀上仍無足為
    減輕或免除事由之情狀，為此，被告據以原處分裁罰原告，
    仍屬合法有據。
  3.至於原告雖主張：其從頭到尾一直行駛在同一車道等情，沒
    有打方向燈之必要等語。惟此，按「道路於開放通行之前，
    應將必要之標誌、標線、號誌設置妥當。道路與交通狀況有
    變更時，應增設必要之標誌、標線、號誌，並將不必要之標
    誌、標線、號誌同時清除。」、「（三）白實線：設於路段
    中者，用以分隔快慢車道或指示路面範圍..」，道路交通標
    誌標線號誌設置規則第6條、第149條第 1項第1款第3目訂有
    明文。前者條文是指道路開放時需有標線、標誌及設置，倘
    若無需使用之標線、標誌及設置，則應將其清除，以免使駕
    駛人依此行駛，條文揭示路面之標線有規制駕駛人行駛行為
    之效力；後者則解釋白實線之功能乃在於分隔快慢車道或指
    示路面範圍。據此，可知高速公路開放路肩行駛路段，用以
    白色實線區分該路肩行駛之範圍，即應視為一車道，用路人
    駕駛車輛駛離原行駛車道進入開放路肩車道或自該開放路肩
    車道駛出進入銜接車道時，自應打方向燈以示意其後方車輛
    注意前方車輛之行徑變換，核屬變換車道之行為。本件依據
    前開採證照片所示，可知原告所駕駛之系爭汽車，原本是在
    路肩行駛，嗣後旋即往左行駛變換至減速車道，而非一直行
    駛在路肩車道中，如此，原告此駕駛行為即屬變換車道，即
    應打左轉方向燈，是以，原告上開主張，乃屬有誤，自難採
    之。
(三)本件判決基礎及所揭事證已臻明確，兩造其餘攻擊防禦方法
    經本院審核後，已與本案爭點無涉，並對於本件判決結果不
    生影響，爰無庸一一再加論述，爰併敘明。
(四)本件第一審裁判費新臺幣300元，應由敗訴之原告負擔，所
    以確定如主文第2項所示。
六、結論：原處分並無違誤，原告訴請撤銷為無理由，應予駁回
    。
中    華    民    國   110    年    10    月    15    日
                  行政訴訟庭  法  官  楊志勇
上為正本係照原本作成。
如不服本判決，應於判決送達後20日內，向本院提出上訴狀，上
訴狀並應記載上訴理由，表明關於原判決所違背之法令及其具體
內容或依訴訟資料可認為原判決有違背法令之具體事實，並繳納
上訴費新臺幣750元。 其未表明上訴理由者，應於提出上訴後20
日內向本院補提理由書（上訴狀及上訴理由書均須按他造人數附
繕本），如逾期未提出上訴理由書者，本院毋庸再命補正，由本
院逕以裁定駁回上訴。
                              書記官  林楷勳
中    華    民    國   110    年    10    月    15    日